臺灣新竹地方法院民事裁定　　　　　　100年度監宣字第154號
聲　請　人　朱玉台
相　對　人　朱文喜
　　　　　　李煥貞
上列聲請人聲請監護宣告事件，本院裁定如下：
    主    文
宣告朱文喜（民國九年十二月八日生、身分證統一編號：Ｚ00000
0000號）為受監護宣告之人。
選定朱玉台（民國○○○年○月○○日生、身分證統一編號：Ｚ0
00000000號）為受監護宣告之人朱文喜之監護人。
指定朱玉慶（民國○○年○月○○○日生、身分證統一編號：Ｚ0
00000000號）為受監護宣告之人朱文喜會同開具財產清冊之人。
宣告李煥貞（民國○○年○月○日生，身分證統一編號：Ｚ00000
0000號）為受輔助宣告之人。
選定朱玉台（民國○○○年○月○○日生、身分證統一編號：Ｚ0
00000000號）為受輔助宣告之人李煥貞之輔助人。
聲請程序費用由受監護宣告之人及受輔助宣告之人共同負擔。
    理    由
一、聲請意旨略以：聲請人朱玉台為相對人朱文喜、李煥貞之兒
    子，相對人朱文喜因罹患中風、老年痴呆及不能言語，相對
    人李煥貞則因罹患巴金森氏症，雖均經屢為延醫診治均不見
    起色，致不能為意思表示、受意思表示或辨識其意思表示之
    效果，爰依法聲請宣告相對人朱文喜、李煥貞為受監護宣告
    之人，並提出診斷證明書2 份及戶籍謄本等為證。
二、按對於因精神障礙或其他心智缺陷，致不能為意思表示或受
    意思表示，或不能辨識其意思表示之效果者，法院得因本人
    、配偶、四親等內之親屬、最近一年有同居事實之其他親屬
    、檢察官、主管機關或社會福利機構之聲請，為監護之宣告
    ，民法第14條第1 項定有明文。經查：
１、聲請人為相對人朱文喜之兒子，有聲請人提出之戶籍謄本附
    卷可憑，是聲請人為相對人朱文喜之四親等內之親屬無訛。
    又經本院於民國100 年9 月26日會同鑑定人即國立臺灣大學
    醫學院附設醫院新竹分院醫師詹仁輝就相對人朱文喜之現況
    為鑑定時，法官當場點呼相對人朱文喜的名字，相對人朱文
    喜僅以目光直視聲音的來源處，並無應答。另相對人朱文喜
    對本院訊問回答如下：「（是否知悉在場的聲請人為何人？
    ）不語，目光前視。（【當場向相對人朱文喜比出5 隻手指
    】是否知道數目？）同樣以左手比出5 隻手指頭，但仍不語
    。（今日是否吃飯？）仍然不語，目光直視，嘴巴張開。（
    是否知道這是哪裡？）不語。」等情，有本院同日精神鑑定
    調查筆錄1 份在卷可佐。另參酌鑑定人就相對人朱文喜之鑑
    定結果認：綜合相對人朱文喜過去之生活史、疾病史、身體
    檢查、精神狀態檢查結果顯示，其臨床診斷為失智症。因受
    疾病之影響，其認知功能明顯受損，無法獨立處理日常生活
    事務，需依賴他人之照顧。其目前之精神障礙，導致其為意
    思表示或受意思表示或辨識其意思表示效果之能力完全喪失
    ，精神狀態已達監護宣告之程度等語，有國立臺灣大學醫學
    院附設醫院新竹分院100 年9 月30日台新分精字第10000065
    95號函暨檢附之精神鑑定報告書在卷足憑，堪認相對人朱文
    喜係因失智症，致不能為意思表示、受意思表示，或不能辨
    識其意思表示之效果至明。從而，聲請人聲請宣告相對人朱
    文喜為受監護宣告之人，核無不合，應予准許。
２、又受監護宣告之人應置監護人；法院為監護之宣告時，應依
    職權就配偶、四親等內之親屬、最近一年有同居事實之其他
    親屬、主管機關、社會福利機構或其他適當之人選定一人或
    數人為監護人，並同時指定會同開具財產清冊之人，民法第
    1110條、第1111條第1 項定有明文。另監護宣告之裁定，應
    同時選定監護人及指定會同開具財產清冊之人，並附理由，
    民事訴訟法第604 條第1 項亦有規定。查本件受監護宣告之
    人即相對人朱文喜與配偶共同育有三男三女，相對人朱文喜
    之其中一名子女已過世，相對人朱文喜之長子即聲請人同意
    擔任相對人朱文喜之監護人，相對人朱文喜之其餘子女亦均
    表示同意，有同意書及戶籍謄本在卷可稽，本院參酌上情，
    認由聲請人朱玉台任相對人朱文喜之監護人，最能符合受監
    護宣告之人之最佳利益，爰選定聲請人朱玉台為相對人朱文
    喜之監護人。又關係人朱玉慶為相對人之三子，其既表明願
    擔任相對人朱文喜之會同開具財產清冊之人，有同意書及戶
    籍謄本等在卷可憑，爰指定其為相對人朱文喜之會同開具財
    產清冊之人，以維護相對人朱文喜之利益。
三、次按對於因精神障礙或其他心智缺陷，致其為意思表示或受
    意思表示，或辨識其意思表示效果之能力，顯有不足者，法
    院得因本人、配偶、四親等內之親屬、最近一年有同居事實
    之其他親屬、檢察官、主管機關或社會福利機構之聲請，為
    輔助之宣告，民法第14條第1 項、第15條之1 第1 項分別定
    有明文。又法院對於監護之聲請，認為未達民法第14條第1
    項之程度，而有輔助宣告之原因者，得依聲請或依職權以裁
    定變更為輔助宣告，民事訴訟法第624 條之3 第1 項定有明
    文。經查：
１、聲請人為相對人李煥貞之兒子，有聲請人提出之戶籍謄本在
    卷可稽，是聲請人為相對人李煥貞之四親等內之親屬無訛。
    又經本院於民國100 年9 月26日會同鑑定人即國立臺灣大學
    醫學院附設醫院新竹分院醫師詹仁輝就相對人李煥貞之現況
    為鑑定時，法官點呼相對人李煥貞的名字，相對人李煥貞點
    頭，並回答「嗯」。另相對人李煥貞對本院訊問回答如下：
    「（是否知道此為何處？）不知道。（【指著醫生】是否知
    道何人？）醫生，我之前沒看過他。（【指聲請人】是否知
    道其為何人？）我兒子。（是你第幾個兒子？）對啊。（【
    指朱文喜】是否知為何人？）我先生，他叫朱文喜。（2 加
    3 等於多少？）等於5 。（9 減6 等多少？）我不知道。（
    【比出5 隻手指】這是多少？）5 。（你記得午餐吃什麼？
    ）飯啊，菜啊。」等語，且法官詢問相對人李煥貞之過程中
    ，相對人李煥貞均能直視發問人，且明確回答，足見相對人
    李煥貞於本院訊問時意識清楚，其對於金錢、家庭、生活狀
    況等問題雖均能適切之回答，惟欠缺部份算數及地理位置之
    能力。復參酌鑑定人就相對人李煥貞之鑑定結果認：綜合相
    對人李煥貞過去之生活史、疾病史、身體檢查、精神狀態檢
    查結果顯示，其臨床診斷為失智症。因受疾病之影響，其認
    知功能明顯受損，無法獨立處理日常生活事務，需依賴他人
    之照顧。其目前之精神障礙，導致其為意思表示或受意思表
    示或辨識其意思表示效果之能力顯有不足，精神狀態已達輔
    助宣告之程度等語，有國立臺灣大學醫學院附設醫院新竹分
    院100 年9 月30日台新分精字第1000006595號函暨檢附之精
    神鑑定報告書在卷足憑。是以，堪認相對人李煥貞非完全不
    能辨識其意思表示之效果，未達應受監護宣告之程度，惟其
    辨識能力顯有不足。從而，聲請人聲請監護宣告，尚屬有間
    ，惟李煥貞仍有受輔助之必要，爰依職權以裁定為輔助之宣
    告。
２、又受輔助宣告之人，應置輔助人；法院為輔助之宣告時，應
    依職權就配偶、四親等內之親屬、最近一年有同居事實之其
    他親屬、主管機關、社會福利機構或其他適當之人選定一人
    或數人為輔助人；法院選定輔助人時，應依受輔助宣告之人
    之最佳利益，優先考量受輔助宣告之人之意見，審酌一切情
    狀，並注意下列事項：(一)受輔助宣告之人之身心狀態與生活
    及財產狀況。(二)受輔助宣告之人與其配偶、子女或其他共同
    生活之人間之情感狀況。(三)輔助人之職業、經歷、意見及其
    與受輔助宣告之人之利害關係。(四)法人為輔助人時，其事業
    之種類與內容，法人及其代表人與受輔助宣告之人之利害關
    係，民法第1113條之1 第1 項及同條第2 項準用第1111條、
    第1111條之1 分別定有明文。查聲請人朱玉台為相對人李煥
    貞之兒子，聲請人朱玉台表示有意願擔任相對人李煥貞之監
    護人，且經相對人李煥貞之其餘子女同意，有同意書及戶籍
    謄本附卷可憑，本院參酌上情，認由聲請人朱玉台擔任輔助
    人，最能符合相對人李煥貞之最佳利益，爰選定聲請人朱玉
    台為相對人李煥貞之輔助人。
３、依民法第1113條之1 第2 項準用同法第1111條規定，法院為
    輔助之宣告時，應依職權同時指定會同開具財產清冊之人。
    另輔助宣告之裁定，應同時選定輔助人及指定會同開具財產
    清冊之人，並附理由，民事訴訟法第624 條之1 第3 項準用
    同法第604 條第1 項亦有規定。惟受輔助宣告之人並不因輔
    助宣告而喪失行為能力，僅於其為民法第15條之2 列舉之法
    律行為時，應經輔助人同意，且參酌民法第1113條之1 第2
    項規定，亦未準用同法第1099條、第1099條之1 、第1101及
    第1103條第1 項之規定，顯見受輔助宣告之人之財產，不由
    輔助人管理，自毋庸宥於準用之規定而指定會同開具財產清
    冊之人。本件相對人李煥貞之心智狀況未達監護宣告之程度
    ，而經本院對相對人李煥貞為輔助之宣告，就輔助宣告之設
    置目的、輔助人之性質及職務範圍綜觀，本件並無指定會同
    開具財產清冊之人必要，附此敘明。
四、爰依民事訴訟法第608 條第1 項、第624 條之1 第3 項，裁
    定如主文。
中    華    民    國   100    年    11    月    18    日
                  家事法庭      法  官   邱玉汝
以上正本證明與原本無異。
如不服本裁定關於選定監護人及指定會同開具財產清冊之人等部
分，應於送達後10日內向本院提出抗告狀，並繳納抗告費1,000
元；其餘關於宣告監護之部分，不得抗告。
如不服本裁定關於選定輔助人部分，應於送達後10日內向本院提
出抗告狀，並繳納抗告費1,000 元；其餘關於宣告輔助之部分，
不得抗告。
中    華    民    國   100    年    11    月    18    日
                                書記官   謝長君